【裁判字號】    89,台上,1258
【裁判日期】    890309
【裁判案由】    偽造有價證券等罪
【裁判全文】
最高法院刑事判決                              八十九年度台上字第一二五八號
    上  訴  人   甲○○
右上訴人因偽造有價證券等罪案件，不服台灣高等法院中華民國八十六年十一月二十
七日第二審判決（八十五年度上訴字第三七一二號、八十六年度上訴字第二○○六號
，起訴案號：台灣台北地方法院檢察署八十四年度偵字第二六五一九號，八十五年度
偵字第一九四四六、二○九七六、二六五三○、二七六一五號），提起上訴，本院判
決如左：
    主  文
上訴駁回。
    理  由
一、原判決諭知偽造有價證券罪刑（第一審八十五年度訴字第三四一號）部分：
按刑事訴訟法第三百七十七條規定，上訴於第三審法院，非以判決違背法令為理由，
不得為之。是提起第三審上訴，應以原判決違背法令為理由，係屬法定要件。如果上
訴理由狀並未依據卷內訴訟資料，具體指摘原判決不適用何種法則或如何適用不當，
或所指摘原判決違法情事，顯與法律規定得為第三審上訴理由之違法情形，不相適合
時，均應認其上訴為違背法律上之程式，予以駁回。本件上訴人甲○○上訴意旨略稱
：上訴人縱有偽造有價證券犯行，但其犯罪之時間、態樣各自獨立，非基於概括犯意
為之，乃原判決竟認係出於概括犯意之連續犯，論處上訴人連續偽造有價證券罪刑，
顯有適用法則不當之違法；原判決認定上訴人偽造蘇鳳雪名義之支票，然蘇鳳雪名義
之支票係蔡莊陵於民國八十三年底交上訴人使用，而蔡莊陵嗣因規避其法律責任，到
庭竟不吐真言，否認曾交付蘇鳳雪之空白支票給上訴人，原審未究明蔡莊陵可能涉嫌
不法偽造有價證券集團而予以調查，率予判決，自有應於審判期日調查之證據而未予
調查之違法；又因上訴人與發票人蘇鳳雪不相識，故未敢將票款存入蘇鳳雪帳戶內，
而於支票到期日前向執票人換回支票，並非明知該等支票無法兌現，而預為要求執票
人不要提示，且原判決所認上訴人偽造之三十八張支票中，僅編號第0000000
、0000000、0000000共三張支票有經執票人提示，但均因已掛失止付
而退票，其中0000000號之支票，係由執票人李金珠於到期日即八十四年八月
十日提示，於退票後由背書人殷惠霜取回與上訴人聯繫後，上訴人乃交新台幣（下同
）一百五十元補票手續費給發票人蘇鳳雪，以便其註銷退票，上訴人始知該支票退票
，乃原判決竟於理由欄記載上訴人於取得蘇鳳雪名義之空白支票時，已明知該等支票
係不能兌現之不正常支票等語，其認定自有違誤；又原判決認定上訴人經由報紙廣告
向不詳年籍之「陳文祥」購買蘇鳳雪名義之空白支票一本及不詳時地偽造之蘇鳳雪印
章一顆等情，但究竟「陳文祥」為何許人？蘇鳳雪之印章於何時、何地偽造？原審均
未為調查，亦有應於審判期日調查之證據而未予調查之違法云云。
惟查：原判決依憑上訴人於警訊及偵審中所供於八十四年一月底經由報紙廣告以每張
八千元代價向「陳文祥」購得蘇鳳雪名義之空白支票及偽造之蘇鳳雪印章一顆後，即
於八十四年二月至七月間偽造原判決附表所示之支票，予以行使等情（見偵字第二六
五一九號卷第三頁正反面、第二十一頁、第一審訴字第三四一號卷第四十二、四十三
頁、五十頁反面、原審卷第一宗第一一一、一八二頁正反面），參酌被害人蘇鳳雪之
供詞（見偵字第二六五一九號卷第九之一頁正反面），與遺失票據申報書、票據掛失
止付通知書、在上訴人處查扣之蘇鳳雪印章一顆與蘇鳳雪名義之支票簿一本（含存根
聯與支票二十六張，其中空白支票十三張，但有二張已蓋蘇鳳雪之印章）等證據，綜
合判斷，認定上訴人係意圖供行使之用，以概括犯意偽造有價證券，且所偽造有價證
券之時間密接，犯罪構成要件相同，乃論以連續犯，並無判決適用法則不當之違法情
形存在。又原審已傳訊蔡莊陵，據蔡莊陵於原審稱僅曾將渠領用之三重市農會支票交
予上訴人使用，而未曾將蘇鳳雪名義之空白支票及印章交上訴人云云（見原審卷第一
宗第一八一、一八二頁），上訴人未能提出足資證明蔡莊陵有交付蘇鳳雪之空白支票
與印章之事證，且上訴人於警訊及檢察官偵查中均供稱蘇鳳雪名義之支票係伊於八十
四年一月底經由報紙廣告以每張八千元代價向「陳文祥」購得，因認本件蘇鳳雪名義
之空白支票非蔡莊陵交付與上訴人，至於蔡莊陵是否另涉偽造有價證券，要與本案無
關，自無調查之必要，從而原審未就蔡莊陵可能涉嫌不法偽造有價證券集團予以調查
，亦與應於審判期日調查之證據而未予調查之違法有別。又原判決已就上訴人於原審
所辯上訴人與蘇鳳雪原不相識，故未敢將票款存入蘇鳳雪帳戶內，而於支票到期日前
向執票人換回支票，並非明知該等支票無法兌現，而預為要求執票人不要提示，上訴
人至八十四年八月十日始知支票退票云云，認不足採，詳敘理由予以指駁說明，其論
斷與論理法則及經驗法則，均無違背，此部分上訴理由，純就原判決已論斷說明之事
項，重為單純事實上之爭執，自與適法之第三審上訴理由不相適合。又原判決認定上
訴人經由報紙廣告向不詳年籍之「陳文祥」購買蘇鳳雪名義之空白支票一本及不詳時
地偽造之蘇鳳雪印章一顆等情，係依憑上訴人於警訊及檢察官偵查中之供詞等證據而
為認定，已見前述說明。究竟「陳文祥」為何許人？蘇鳳雪之印章於何時、何地偽造
？因上訴人嗣後已改供詞，不再承認此事實，致無從進一步調查，且「陳文祥」為何
許人？蘇鳳雪之印章於何時、何地偽造？均與上訴人犯罪之成立及適用法律之基礎無
關，從而，原審未再就此事項予以調查，亦與應於審判期日調查之證據而未予調查之
違法情形不符。此部分上訴意旨，或就原判決已論斷說明之事項，重為單純事實上之
爭執，或所指摘原判決違法情事，顯與法律規定得為第三審上訴理由之違法情形不相
適合，此部分上訴違背法律上之程式，應予駁回。
二、原判決諭知上訴駁回部分（第一審八十六年度訴字第五八○號關於被訴偽造有價
證券諭知公訴不受理部分）：
按刑事訴訟法第三百七十七條規定：上訴於第三審法院，非以判決違背法令為理由，
不得為之。是提起第三審上訴，應以原判決違背法令為理由，係屬法定要件。且必須
依據卷內訴訟資料為具體之指摘，並足據以辨認原判決已具備違背法令之形式，始屬
相當。本件原判決維持第一審八十六度訴字第五八○號關於上訴人被訴偽造有價證券
諭知上訴人公訴不受理部分之判決，已詳敘所憑之證據及認定之理由，從形式上觀察
，尚無違背法令之處，上訴意旨徒以原判決認事用法均有違誤云云，指摘原判決違法
，然原判決此部分認事究竟如何違背法令，又究竟如何不適用何種法則或如何適用不
當，上訴理由狀並未依據卷內訴訟資料具體指摘，自不足據以辨認原判決已具備違背
法令之形式，顯與法律規定得為第三審上訴理由之違法情形不相適合，此部分上訴違
背法律上之程式，應予駁回。
三、詐欺部分（第一審八十六年度訴字第五八○號關於詐欺部分）：
按刑事訴訟法第三百七十六條所列各罪之案件，經第二審判決者，不得上訴於第三審
法院，刑事訴訟法第三百七十六條定有明文。本件原判決撤銷第一審八十六年度訴字
第五八○號關於詐欺部分之判決，適用刑法第三百三十九條第一項，改判論處上訴人
連續詐欺（累犯）罪刑，查該條項係屬於刑事訴訟法第三百七十六條第四款之案件。
依上說明，既經第二審判決，自不得上訴於第三審法院，上訴人竟復一併提起上訴，
顯為法所不許。
據上論結，應依刑事訴訟法第三百九十五條前段，判決如主文。
中      華      民      國    八十九    年      三      月      九      日
                              最高法院刑事第十二庭
                                  審判長法官  陳  炳  煌
                                        法官  陳  正  庸
                                        法官  陳  世  雄
                                        法官  高  金  枝
                                        法官  陳  東  誥
      右正本證明與原本無異
                                              書  記  官
中      華      民      國    八十九    年      三      月     十四     日


司法院資訊處製作；財團法人民間司法改革基金會備份。
